【裁判字號】    97,交訴,13
【裁判日期】    970430
【裁判案由】    公共危險等
【裁判全文】
臺灣臺南地方法院刑事判決              97年度交訴字第13號
公  訴  人  臺灣臺南地方法院檢察署檢察官
被      告  丁○○
            乙○○
上列被告因公共危險等案件，經檢察官提起公訴（97年度偵字第
871號、第1314號），暨移送併辦（97年度偵字第2143號），被
告於準備程序進行中就全部被訴事實為有罪之陳述，經本院合議
庭裁定由受命法官獨任進行簡式審判程序後，判決如下：
    主  文
丁○○駕駛動力交通工具肇事，致人傷而逃逸，處有期徒刑柒月
，減為有期徒刑參月又拾伍日，如易科罰金，以新台幣壹仟元折
算壹日。
乙○○意圖使犯人隱避而頂替，處拘役伍拾日，如易科罰金，以
新臺幣壹仟元折算壹日，減為拘役貳拾伍日，如易科罰金，以新
台幣壹仟元折算壹日。緩刑貳年。
    事  實
一、丁○○於民國（下同）96年2月28日18時16分許，駕駛車號U
    E─3327號自用小客車，沿台南縣新市鄉○○○○道由南向
    北行駛，行經新港社大道、大洲堤防路之交叉路口時，欲左
    轉進入大洲堤防車道時，與對向駛來由甲○○所駕駛之AW5
    ─262號重型機車發生擦撞，致甲○○人、車倒地，因而受
    有頭部外傷、左腰鈍挫傷及左手手肘擦傷等傷害（過失傷害
    部分另案處理，未經起訴）。詎丁○○明知駕駛動力交通工
    具肇事致人受傷，應停車對甲○○採取必要救護措施，及留
    置現場等待警方前往處理，以釐清責任，竟基於肇事逃逸之
    犯意，旋即駕車駛離現場而逃逸，嗣因其所駕駛車號UE─33
    27號自用小客車之一面車牌掉落現場，經甲○○報警調查。
二、乙○○係丁○○之配偶，於丁○○因上開交通事故經台南縣
    警察局善化分局通知到案調查時，竟基於使丁○○隱避之意
    圖，而於同年3月16日出面頂替，向台南縣警察局善化分局
    員警謊稱：渠係上開交通事故之肇事者云云，使承辦員警信
    以為真，而將乙○○移送臺灣臺南地方法院檢察署偵辦，嗣
    經臺灣臺南地方法院檢察署檢察官發覺有異，命警詳為調查
    （乙○○涉犯刑法第185條之4肇事逃逸之公共危險罪嫌部分
    已另為不起訴處分），丁○○自知法網難逃，乃於同年10月
    24日，犯罪未被有偵查權之公務員或機關發覺前，即向臺灣
    臺南地方法院檢察署檢察官表明係肇事車輛駕駛人而自首，
    並坦承犯行，進而接受裁判，而查獲上情。
三、案經台南縣警察局善化分局報請臺灣臺南地方法院檢察署檢
    察官偵查起訴。
    理  由
一、本件係經被告丁○○、乙○○於準備程序期日為有罪之陳述
    ，而經本院合議庭裁定由受命法官獨任以簡式審判程序加以
    審理，依據刑事訴訟法第273條之2規定排除嚴格證據調查；
    並依同法第310條之2之準用第454條之規定製作略式判決書
    ，先予敘明。
二、本件有下列事證足資佐憑：
（一）被告於警詢、偵查中及本院審理時之自白。
（二）被害人甲○○於警詢及檢察官偵查中之證詞。
（三）道路交通事故現場圖、道路交通事故調查報告表(一)、(二)各
      1份。
（四）財團法人奇美醫院96年2月28日出具之診斷證明書1份。
（五）電話號碼0000000000之通聯紀錄。
（六）台南縣警察局善化分局97年3月28日南縣善警偵字第09700
      04489號函1份。
三、核被告丁○○所為，係犯刑法第185條之4之駕車肇事逃逸罪
    。被告乙○○經核則係犯刑法第164條第2項之頂替罪。又被
    告丁○○於肇事逃逸後，犯罪未被有偵查權之公務員或機關
    發覺前，即向臺灣臺南地方法院檢察署檢察官表明係肇事車
    輛駕駛人而自首，並坦承犯行進而接受裁判，有臺灣臺南地
    方法院檢察署96年度他字第3567號案件96年10月24日訊問筆
    錄1份，及前述台南縣警察局善化分局97年3月28日南縣善警
    偵字第0970004489號函稱：「本案係本分局調閱頂替人乙○○所持用之手機通聯，經比對後發現徐婦手機發射之基地台
    位置，與案發時、地不符，顯有頂替之嫌，惟無法確認係何
    人駕駛該肇事車輛；復經本分局多次促請徐婦到場調查，被
    告丁○○、乙○○2人見事跡敗露，始向臺南地方法院檢察
    署檢察官投案自白。」等語在卷可稽，且由台南縣警察局善
    化分局96年10月25日南縣善警偵字第0960015033號函稱：「
    本案經調閱通聯紀錄，發現被告乙○○肇事案發並未在場，
    惟徐女於警詢中仍堅稱渠即為肇事逃逸之人，另前往徐女車
    籍登錄地址及住處探查，均無監錄器可供查證；為發掘明確
    涉案事證，實有再調閱及通知與徐女於案發後之頻繁聯繫對
    象到場，俟查明有關案情，再報請鈞署偵辦。」等語，及台
    南縣警察局善化分局96年10月24日南縣善警偵字第09600107
    74號函稱：【本案經調查後發現係乙○○頂替渠夫婿丁○○
    之肇逃犯行，另犯嫌丁○○於警詢時供稱：「業已於96年10
    月24日前往鈞署向清股黃檢察官明瑩自首在案。」】等語可
    知（分別見臺彎臺南地方法院檢察署96年度偵字第11111號
    卷宗第8頁、第9頁），被告丁○○於96年10月24日下午8時
    30分向臺灣臺南地方法院檢察署檢察官表明係肇事車輛即車
    號UE─3327號自用小客車之駕駛人前，臺灣臺南地方法院檢
    察署檢察官或台南縣警察局善化分局員警均僅懷疑被告乙○○係頂替他人犯罪，尚不知真正駕駛人係被告丁○○，因此
    ，被告丁○○於於96年10月24日下午8時30分向臺灣臺南地
    方法院檢察署檢察官告知其始為肇事逃逸車輛之真正駕駛人
    一節，應屬自首，而非僅自白犯罪。起訴檢察官雖於起訴書
    犯罪事實欄稱被告丁○○上開坦承犯行之行為，僅構成自白
    犯罪云云，惟公訴檢察官於本院97年4月22日審理時，亦同
    意本院上述見解，改稱被告丁○○上開坦承犯行之行為，有
    自首之適用等語，從而，被告丁○○涉犯肇事逃逸之犯行，
    爰依刑法第62條前段自首之規定，減輕其刑。另被告乙○○
    因係被告丁○○之配偶，其為圖利被告丁○○而觸犯刑法第
    164條之罪，應依刑法第167條之規定減輕其刑。
四、本院審酌被告2人犯罪之動機、目的、手段，本件犯罪所生
    之危險、損害，及被告丁○○曾於92年間因服用酒類，不能
    安全駕駛動力交通工具而駕駛，經臺灣臺南地方法院檢察署
    檢察官以92年度偵字第9854號案件偵查，嗣以其需向台南縣
    家庭扶助中心支付新台幣40,000元，而予以緩起訴確定在案
    ，詎被告丁○○仍不知悔改，於95年間再因服用酒類，不能
    安全駕駛動力交通工具而駕駛，遭本院以95年度交簡字第28
    5號，判處拘役50日，如易科罰金，以300元折算1日，而於
    95年5月26日一次繳清該罰金執行完畢，有被告丁○○之臺
    灣高等法院被告前案紀錄表1份在卷可參，顯見其素行不佳
    ，且被告丁○○為高中畢業，教育程度不低，竟駕車肇事致
    被害人甲○○受傷後，未下車救護被害人即逕行駕車逃離現
    場，惡性非輕，惟肇事後已與被害人就民事損害賠償事宜達
    成和解，有台南縣新市鄉調解委員會96年度民調字第69號調
    解書1份附卷可稽，且被告丁○○、乙○○犯罪後均已坦白
    承認所為，犯後態度尚佳，而被害人因本件車禍所受之傷害
    程度，經查尚屬輕微等一切情狀，分別量處如主文所示之刑
    。又被告犯罪之時間，均在96年4月24日之前，且所犯罪名
    又非中華民國96年罪犯減刑條例第3條所列不得減刑之範圍
    ，應依同條例第2條第1項之規定，應減其宣告刑期2分之1，
    並諭知易科罰金之折算標準。另被告乙○○前未曾因故意犯
    罪受有期徒刑以上刑之宣告，有其臺灣高等法院被告前案紀
    錄表1紙附卷可參，其僅因一時失慮，致罹刑典，且其犯後
    均坦承全部犯行並深表悔意，經此偵查及審判教訓，應知警
    惕，信無再犯之虞，本院認對被告所宣告之刑，以暫不執行
    為適當，併諭知緩刑2年，以勵自新。
五、至移送併案部分（97年度偵字第2143號），因與被告乙○○
    前開頂替論罪科刑部分，犯罪事實相同，屬於單純一罪之關
    係，為事實上之同一案件，故本院自應予以審酌，附此敘明
    。
據上論斷，應依刑事訴訟法第273條之1第1項、第299條第1項前
段、第310條之2、第454條，刑法第185條之4、第164條第2項、
第41條第1項、第62條前段、第74條第1項第1款、第167條，刑法
施行法第1條之1，中華民國96年罪犯減刑條例第2條第1項第3款
、第7條、第9條，判決如主文。
本案檢察官丙○○到庭執行職務。
中    華    民    國    97    年    4     月    30    日
                       交通法庭  法  官  陳淑勤
以上正本證明與原本無異。
如不服本判決應於收受本判決後10日內向本院提出上訴書狀，並
應敘述具體理由。如未敘述上訴理由者，應於上訴期間屆滿後20
日內向本院補提理由書狀（均須按他造當事人之人數附繕本）「
切勿逕送上級法院」。
                                 書記官  陳金堂
中    華    民    國    97    年    4     月    30    日
附錄本案論罪科刑法條全文：
刑法第185條之4：
駕駛動力交通工具肇事，致人死傷而逃逸者，處六月以上五年以
下有期徒刑。
刑法第164條：
藏匿犯人或依法逮捕拘禁之脫逃人或使之隱避者，處二年以下有
期徒刑、拘役或五百元以下罰金。
意圖犯前項之罪而頂替者，亦同。


司法院資訊處製作；財團法人民間司法改革基金會備份。
